【裁判字號】    89,上重訴,271
【裁判日期】    891129
【裁判案由】    殺人
【裁判全文】
臺灣高等法院花蓮分院刑事判決            八十九年度上重訴字第二七一號
    上訴人即被告  甲○○
    指 定辯護 人  乙○○
右列上訴人即被告因殺人案件，不服臺灣花蓮地方法院八十九年度重訴字第一０號中
華民國八十九年十月五日第一審判決( 起訴案號：臺灣花蓮地方法院檢察署八十九年
年度偵字第一七八二號 )，提起上訴，本院判決如左：
    主  文
上訴駁回。
    事  實
一甲○○與李鳳英（以下簡稱：李女）係鄰居關係，甲○○想與李女為友，因李女已
  有一男友，而未獲得李女之理睬。甲○○得知李女之父親因重病於花蓮縣鳳林鎮榮
  民醫院住院中，欲藉機接近李女，乃於民國（下同）八十九年六月三日下午十五時
  許，攜帶一些飲料前往李女住處欲將該飲料送給住院中之李父飲用，藉以擄獲李女
  之芳心，但不為李女所動，甲○○心有未甘與李女爭吵後，乃憤然離去。甲○○回
  家先與友人飲酒而後就寢，迨至八十九年六月四日凌晨四、五時許，起床先吸食強
  力膠後，回想昨日（即六月三日）伊對李女好意卻遭回拒之事，心中怨恨難平，欲
  找李女理論，恰聞李女自外開門返家聲音，乃從其住處後門循後門外之灌溉溝圳護
  欄走至李女於花蓮縣鳳林鎮○○路○段五十一號住處後門，未經許可強行推開李女
  住家後門門栓進入屋內（無故侵入住宅部分未據告訴），甲○○走至李女房間內見
  李女坐於床上，即嚴詞責問李女有關昨日所發生之事，李女對甲○○突如其來之舉
  動，甚感詫異與驚嚇，乃趕甲○○出去，並用手將甲○○推向門外，惟甲○○對李
  女之動作更加氣憤，與李女發生嚴重之拉扯，李女不敵乃從後門躍入後門外之灌溉
  溝圳中欲逃跑，甲○○隨即跳入水中從後追趕，約往北追逐一百五十公尺左右為甲
  ○○追上並抓住李女，甲○○竟萌生殺人之犯意，以其右手臂從李女身後勒緊李女
  脖子，並將李女頭部浸入灌溉溝渠中，李女因無法呼吸，奮力掙扎，甲○○更加使
  力強押李女頭部於水中，迨至李女不再掙扎身體浮起死亡後始罷手。甲○○犯案後
  即往鳳林鎮「山之戀卡拉ＯＫ店」後山山區逃匿，李鳳英之屍體則隨水流往下游流
  去，於同日上午六時十五分許，經附近居民黃來興發現李女浮屍漂流，而報警處理
  ，嗣於鳳林鎮○○里○鄰○○○路二十七號後方灌溉溝圳之水閘旁，發現李女屍體
  卡於水閘而發現此一命案。甲○○則在有偵查犯罪權限之機關或人員發覺其犯罪前
  ，於同日中午十二時許，自行前往花蓮縣警察局鳳林分局鳳林派出所向該所警員自
  首而願接受裁判，始查獲上情。
二案經甲○○自首及花蓮縣警察局鳳林分局報請台灣花蓮地方法院檢察署檢察官偵查
  起訴。
    理  由
一訊據上訴人即被告甲○○固坦承於右揭時、地以其右手臂從李女身後勒緊李女脖子
  ，並將李女頭部浸入灌溉溝渠中，至李女不再掙扎身體浮起死亡後始罷手之事實，
  惟矢口否認有殺人之行為，辯稱：伊當時並沒有要殺死李鳳英的意思，伊不曉得把
  李鳳英的頭部押在水中會死掉云云。指定辯護人則為被告辯稱：被告於案發前曾有
  吸食強力膠之行為，其應處於心神喪失或精神耗弱之程度等語。
二經查：被告甲○○如何溺死李鳳英之情節，業據其迭於警訊、偵查及審理時自白纂
  詳，且經證人黃來興、王建國於警訊時證述明確。而被害人李鳳英確因溺水導致窒
  息死亡，亦經台灣花蓮地方法院檢察署檢察官會同法醫師相驗明確，製有勘驗筆錄
  、驗斷書、相驗屍體證明書附卷可稽，另有死者李鳳英之死亡及模擬案發現場照片
  二十八張附於警訊卷可查。而本件命案經法務部法醫研究所解剖屍體鑑定結果，亦
  認「‧‧‧‧三、病理檢查結果：死者李鳳英，二十五歲，女性，１、窒息死，溺
  水，蝶竇有液體。２、體表鈍性傷（詳見外傷處）。３、器官性充血，全身性併兩
  側肺臟充血及水腫。４、肝門脈炎、輕度。５、頭皮下出血，左顳肌及額部。‧‧
  ‧‧，鑑定結果：死者係因被按於水中窒息性溺斃。（死亡方式：他殺）」等語，
  有該研究所八十九年八月十日法醫所八九理字第一三八四號函所附之鑑定書一份在
  卷可查，顯見被害人李鳳英確實為被告將其頭部強押於水中窒息溺死之事實，昭然
  若揭。
三次查強押人之頭部於水中，足以使人無法呼吸將會導致窒息溺斃，此乃一般社會常
  識，更為被告所明知，而被告於原審八十九年八月四日調查時自承「‧‧‧‧‧‧
  ，大約在離被害人家後面一百五十公尺的水溝中，我捉到李女，捉到後又跟她吵，
  她那時在水溝中一直大叫，我就更生氣，我用我的右手臂從後面勒住她的脖子，把
  她的頭部強押在水中許久，她當時有一直掙扎，我看到她突然整個身體浮起來，死
  掉之後才放手，我就趕快上岸逃走，而李女的屍體就隨著水往下游流‧‧‧‧」等
  語，被告於強押李女頭部浸水，李女因無法呼吸勢必奮力掙扎，而被告更以其大於
  李女掙扎之力量讓李女之頭部一直浸於水中，致李女因窒息溺斃，足見被告用力甚
  猛，其於下手之初，已具有殺人之犯意甚明，是被告所辯只是要教訓李女，並無殺
  人之犯意云云，顯係事後飾卸之詞，不足採信。
四又據被告甲○○於原審調查時自承「整個案發過程我都很清醒」等語（見原審八十
  九年八月四日訊問被告筆錄），雖警方於被告家中查獲吸食過之強力膠空罐，能證
  明被告於案發前確實曾有吸食強力膠之事實，惟被告既能於警訊、偵查及原審調查
  、審理時，一貫、詳細地自白其犯罪過程，顯見被告於行為當時意識清晰，並無心
  神喪失或精神耗弱之情形，指定辯護人認被告因曾吸膠而有精神耗弱或心神喪失之
  情事云云，亦不足採。綜上所述，被告所辯其僅係要教訓被害人李鳳英而已，並無
  殺害李鳳英之犯意等語，顯不足採，本件事證明確，被告之殺人犯行洵堪認定，應
  予依法論科。
五核被告甲○○所為，係犯刑法第二百七十一條第一項之殺人罪。其於犯罪未發覺前
  即已向花蓮縣警察局鳳林分局鳳林派出所自首而接受裁判，此有鳳林分局於八十九
  年七月二十四日以鳳警刑字第一０五二七號函所附之偵查報告附卷可稽，且經證人
  即鳳林分局刑事組長王新義於原審審理時結證屬實，應依刑法第六十二條前段之規
  定減輕其刑。原審因依上開法條並審酌被告素行不佳，與被害人李鳳英同為鄰居，
  欲追求李女未果而遷怒李女，憤而強押李女頭部浸入水中，不顧李女於水中掙扎呼
  叫之痛苦情狀，仍執意予以溺斃，致被害人李鳳英僅以二十五歲（六十四年一月六
  日出生）之齡，即含冤而死，可見其惡性重大、凶性之殘，實人神共憤也，雖被告
  甲○○於事後已深具悔意，惟迄未賠償死者家屬損害，參酌其犯罪之動機，犯罪時
  所受之刺激、犯罪手段及犯罪後之態度等一切情狀，量處被告無期徒刑，並宣告褫
  奪公權終身，認事用法，尚無不合。被告之上訴意旨，否認有殺人犯意，核無理由
  ，應予駁回。
據上論斷，應依刑事訴訟法第三百六十八條，判決如主文。
本案經檢察官崔紀鎮到庭執行職務
中      華      民        國    八十九    年  十一    月      廿九      日
                                  審判長法官  吳  鴻  章
                                        法官  林  德  盛
                                        法官  黃  永  祥
右正本證明與原本無異。
如對本判決不服，應於送達後十日內，向本院提出上訴狀。其未述理由者，並應於
提出上訴狀後十日內向本院補提理由狀(須附繕本)。
              書記官  陳  淑  芬
中      華      民        國    八十九    年  十一    月      廿九      日
附錄本判決論罪之法律條文：
刑法第二百七十一條
殺人者，處死刑、無期徒刑或十年以上有期徒刑。
前項之未遂犯罰之。
預備犯第一項之罪者，處二年以下有期徒刑。


司法院資訊處製作；財團法人民間司法改革基金會備份。
